【裁判字號】    98,訴,838
【裁判日期】    980804
【裁判案由】    給付違約金
【裁判全文】
臺灣高雄地方法院民事判決               98年度訴字第838號
原      告  丁○○
訴訟代理人  張榮作律師
被      告  甲○○
上列當事人間請求給付違約金事件，本院於民國98年7 月20日言
詞辯論終結，判決如下：
    主    文
被告應給付原告新台幣陸拾萬元及自民國九十八年五月二十六日
起至清償日止，按週年利率百分之五計算之利息。
原告其餘之訴駁回。
訴訟費用新台幣萬陸仟陸佰肆拾元由被告負擔六分之一即新台
幣陸仟壹佰零柒元，餘由原告負擔。
本判決第一項於原告以新台幣貳拾萬元為被告供擔保後，得假執
行。
原告其餘假執行之聲請駁回。
    事實及理由
一、本件被告經合法通知，未於言詞辯論期日到場，核無民事訴
    訟法第386 條所列各款情形，爰依原告之聲請，由其一造辯
    論而為判決。
二、原告主張：兩造於民國98年農曆年前，經訴外人乙○○介紹
    而認識，被告並表明欲購買伊所有坐落高雄縣路竹鄉○○段
    1038地號，面積為80.06 平方公尺土地，及其上建物即門牌
    號碼高雄縣路竹鄉○○路329 號之4 層樓房屋（下稱系爭不
    動產）。嗣兩造達成合意，由被告以新台幣（下同）1,200
    萬元之價格，買受系爭不動產（下稱系爭買賣契約），並於
    98年3 月23日在訴外人李來清開設之代書事務所，簽訂不動
    產買賣契約書。被告於簽約當時表示將於3 日內即3 月26日
    前，1 次付清價款，故未將兩造合意違約金為系爭不動產售
    價30 %即360 萬元之約定，記載於不動產買賣契約書內。詎
    被告竟於98年3 月25日電話表示拒絕買受系爭不動產，復未
    依約於98年3 月26日前給付價金，顯已違約，並有可歸責之
    事由，伊自得請求被告給付違約金等情。爰本於違約金請求
    權提起本件訴訟，並聲明：(一)被告應給付原告360 萬元，及
    自起訴狀繕本送達翌日起至清償日止，按年息百分之5 計算
    之利息。(二)願供擔保，請准宣告假執行。
二、被告未到庭，亦未提出書狀作任何聲明或陳述。
三、查，原告主張之前揭事實，有不動產買賣契約書1 份在卷可
    憑，復經證人即介紹兩造認識之乙○○、證人即李來清代書
    事務所之助理丙○○到庭證述明確，且被告於相當時期受合
    法通知後，並未於言詞辯論期日到場或提出準備書狀就上開
    情事為爭執，依民事訴訟法第280 條第3 項、第1 項之規定
    ，已視同自認，則原告主張兩造間約定違約金為系爭不動產
    買賣價金30 %，且被告業已違約等情，均堪認定，故原告請
    求被告給付違約金，自屬可採。
四、本院認本件之爭點為：原告主張之違約金是否過高? 是否應
    否予以核減至適當之數額?
(一)按當事人得約定債務人於債務不履行時，應支付違約金。違
    約金，除當事人另有訂定外，視為因不履行而生損害之賠償
    總額。其約定如債務人不於適當時期或不依適當方法履行債
    務時，即須支付違約金者，債權人除得請求履行債務外，違
    約金視為因不於適當時期或不依適當方法履行債務所生損害
    之賠償總額，民法第250 條定有明文。次按約定之違約金過
    高者，法院得減至相當之數額，民法第252 條定有明文，至
    於是否相當，即須依一般客觀事實，社會經濟狀況、當事人
    所受損害及債務人若能如期履行債務時，債權人可得享受之
    一切利益情形，以為斟酌之標準。且約定之違約金過高者，
    除出於債務人之自由意思，已任意給付，可認為債務人自願
    依約履行，不容其請求返還外，法院仍得依前開規定，核減
    至相當之數額；此項核減，法院得以職權為之，亦得由債務
    人訴請法院核減（最高法院51年台上第19號、79年台上字第
    1915號、79年台上字第1612號判例參照）。又所謂債權人可
    得享受之一切利益，自係指依通常情形或依已定之計畫、設
    備或其他特別情事，可得預期之利益者而言。查，兩造約定
    違約金為系爭不動產買賣售價30 %之事實，已如前述，且原
    告並未主張兩造間就此違約金有何特別約定為懲罰性違約金
    之情事，自應認兩造間關於系爭買賣契約之違約金，性質上
    應屬損害賠償總額預定性之違約金。本件原告雖主張違約金
    應依約定之系爭不動產價金30% 計算，然參諸前開見解，違
    約金是否相當，本須依一般客觀標準、社會經濟狀況及當事
    人所受損害情形，以為酌定標準，即應就債務人若能如期履
    行債務時，債權人可享受之一切利益為衡量標準。是以，本
    院審酌原告自98年農曆過年前即98年1 月下旬，因被告表示
    欲購買系爭不動產起，迄同年月26日被告違約止，致未能與
    他人洽談出售系爭不動產之期間，前後約2 個月，時日尚非
    長久，原告因此所花費之時間、心力，應非至鉅，且系爭不
    動產目前仍由原告自行使用中，亦未妨害原告之使用收益。
    此外，原告復未能舉證證明與被告洽談出售事宜期間，尚有
    其他交易機會等情狀，並考慮其他之一般客觀事實、社會經
    濟狀況，認原告請求違約金數額360 萬元，顯然過高，應予
    核減至60萬元，方屬適當。逾此範圍之請求，尚屬無據。
(二)次按給付無確定期限者，債務人於債權人得請求給付時，經
    其催告而未為給付，自受催告時起，負遲延責任。其經債權
    人起訴而送達訴狀，或依督促程式送達支付命令，或為其他
    相類之行為者，與催告有同一之效力；遲延之債務，以支付
    金錢為標的者，債權人得請求依法定利率計算之遲延利息；
    應付利息之債務，其利率未經約定，亦無法律可據者，週年
    利率為百分之5 ，民法第229 條第2 項、第233 條第1 項前
    段及第203 條分別定有明文。本件原告請求被告給付違約金
    ，並未定有給付期限，應於被告受催告履行而未履行，始發
    生遲延責任。經查，原告以起訴狀繕本送達被告作為催告之
    意思表示，本件起訴狀繕本係於98年5 月15日對被告之戶籍
    地址以寄存送達之方式為送達（經10日始生送達效力），有
    送達證書1 紙（見本院卷第24頁）在卷可參，依上開法律規
    定，被告應自起訴狀繕本送達翌日起負遲延責任，則原告併
    請求被告自起訴狀繕本送達翌日即98年5 月26日起至清償日
    止，按年息百分之5 計算之遲延利息，於法有據，洵屬可採
    。
五、綜上所述，原告依違約金請求權，請求被告給付60萬元，及
    自起訴狀繕本送達翌日即98年5 月26日起至清償日止，按年
    息5%計算之利息，為有理由，應予准許，逾此範圍之請求，
    則無理由，應予駁回。
六、本件事證已臻明確，原告其餘主張、陳述及所提之證據，經
    審酌與本院上開論斷結果無違，爰不予逐一贅述，併予序明
    。
七、原告陳明願供擔保，聲請宣告假執行，經核原告勝訴部分，
    並無不合，爰酌定相當擔保金額予以准許。至於原告敗訴部
    分，因訴被駁回，失所附麗，此部分假執行之聲請，為無理
    由，應予駁回。
八、據上論結，原告之訴為一部有理由，一部無理由，依民事訴
    訟法第79條、第385 條第1 項前段、第390 條第2 項，判決
    如主文。
中    華    民    國    98    年    8     月    4     日
                  民事第五庭  審判長法  官  李昭彥
                                    法  官  洪榮家
                                    法  官  李育信
以上正本係照原本作成。
如不服本判決，應於送達後20日內，向本院提出上訴狀並表明上
訴理由，如於本判決送達前提起上訴者，應於判決送達後10日內
補提上訴理由書（須附繕本）。
中    華    民    國    98    年    8     月    4     日
                                    書記官  林玉珊


司法院資訊處製作；財團法人民間司法改革基金會備份。
